# 请教陈版，集团内公司股权无偿划转会计处理

提问人：花 nicole 时间：2017-07-18 10:47:11
请教陈版主： 集团内100%控股的母子公司之间股权无偿划转的会计处理，母公司为国有独资，子公司为母公司100%全资控股。
情况一：国有独资母公司A将持有的30%的C公司股权无偿划转至全资控股子公司B； 我们的问题： 1 、股权无偿划转的时点？是否为C公司完成股东变更以及全资控股子公司B完成权益变更时点孰晚？
2 、对于母公司(我们初步视为非货币性资产交换，相关会计处理如下，请陈版主看下是否符合准则和相关规范要求) 借：长期股权投资-B公司 贷：长期股权投资-成本-C公司 长期股权投资-权益调整-C公司(截止转让完成时点的金额)
3 、对于子公司来说(我们初步判断为权益交易，相关会计处理如下，请陈版主看下是否符合准则和相关规范要求) 借：长期股权投资-C公司 贷：实收资本(实收资本的金额如何确定？是否需要董事会专门文件？) 资本公积-资本溢价（差额调整资本公积）
情况二：全资控股子公司B将其持有的30%的C公司股权无偿划转至母公司A，子公司无资本公积。 我们的问题： 1 、对于子公司划转至母公司的情况，如何判断是做减资处理还是视同利润分配？ 2 、对于母公司 借：长期股权投资-C公司(截止转让完成时点的金额)
贷：长期股权投资-B公司 贷：投资收益(如果是为子公司的利润分配，那母公司是否要计入投资收益科目？)
3 、对于子公司来说 借：实收资本(减资部分) 借：未分配利润(视同利润分配部分) 贷：长期股权投资-成本-C公司 贷：长期股权投资-权益调整-C公司(截止转让完成时点的金额)
期待陈版主的回复！

回答人：chenyiwei
情况一： 1 、应为C公司完成股东变更，B公司开始实质性享有股东权利的日期。 2 、 3 、你的理解基本合理。子公司如需增加实收资本的，则增加的金额需在增资方案中确定。此时应作为股权出资履行评估程序。 情况二： 1 、会计上的效果是一样的，都是冲减权益。如果子公司没有通过其股东会作出利润分配决定，则按照划出资产处理，依次冲减资本公积、盈余公积、未分配利润；如果子公司明确进行非货币形式的股利分配，则按利润分配处理，冲减未分配利润。 2 、 3 、你的账务处理基本合理。如果子公司按利润分配处理，则母公司相应确认投资收益，但在确认投资收益后，需按解释 3 号第一条规定关注是否存在减值迹象，必要时进行减值测试和计提减值准备。